臺北高等行政法院判決
　　　　　　　　　　　　　　　　　　 95年度訴字第02392號
　　　　　　　　　　　　　　　.
原　　　告　甲○○
訴訟代理人　丁○○
輔　佐　人　劉金明
被　　　告　內政部
代　表　人　乙○○部長）住同.
訴訟代理人　丙○○
上列當事人間因台灣地區與大陸地區人民關係條例事件，原告不
服行政院中華民國95年6 月2 日院臺訴字第0950084850訴願決定
，提起行政訴訟。本院判決如下：
　　主  文
訴願決定及原處分均撤銷。
被告對原告民國94年8 月12日申請來台團聚事件，應依本判決之
法律見解另為處分。
原告其餘之訴駁回。
訴訟費用由被告負擔二分之一，餘由原告負擔。
　　事  實
一、事實概要：
    原告於民國（下同）94年8月12日申請來臺團聚，被告依「
    大陸地區人民申請進入臺灣地區面談管理辦法」第10條第2
    款規定，以94年9月27日台內警境平安字第0940119571號處
    分書（下稱系爭處分）不予許可。原告不服，以其與丁○○
    於93年11月25日一同前往大陸地區結婚，丁○○年事已高，
    記憶力減退，對於面試人員之問題未充分瞭解，若干與結婚
    無關之細節，無法充分表達，惟其與丁○○結婚，不僅雙方
    同意，並有結婚證書，否認其真實性與民法結婚要件及憲法
    保障結婚自由之意旨不符云云，提起訴願，遭訴願決定駁回
    ，遂向本院提起本件行政訴訟。
二、兩造聲明：
　(一)原告聲明求為判決：
    1.訴願決定及原處分均撤銷。
    2.被告對於原告94年8 月12日申請來台團聚，應作成准予來
      台團聚之行政處分。
    3.訴訟費用由被告負擔。
　(二)被告聲明求為判決：
    1.原告之訴駁回。
    2.訴訟費用由原告負擔。
三、兩造之爭點：被告以系爭處分否准原告進入台灣地區之申請
    ，是否適法？
　(一)原告主張之理由：
    1.原告於93年11月25日在江西省民政廳與丁○○先生辦理登
      婚，原告於民國94年8 月12日申請台團聚。惟被告機關於
      94年9 月27日白內警境平安字第09410119571 號處分晝不
      予許可原告來團聚，被告機關竟依薄弱之理由否認原告結
      婚之真實性，顯然違反憲法保障結婚自由之權力，故原告
      為保障基本之人權提起行政訴訟。
    2.丁○○對於原告之前在台灣結婚紀錄認為係原告自由選擇
      之權力，對於原告過去婚姻狀況早已釋懷。另丁○○因年
      事已高，記憶力減退，對於訪談人員之問題末充分了解，
      因而在入出境管理局花蓮服務約處接受訪談時記錯出入境
      之日期。經查丁○○確實曾於93年10月21日出境，同年10
      月28日入境，同時間陪同的有丁○○之長女、次子、外孫
      女及外孫，此皆有入出境之紀錄可查明證實。而被告機關
      竟因丁○○一時記錯日期而判定為虛偽之結婚，實因被告
      機關末深入查明所致。
　(二)被告主張之理由：
    1.原告於94年8 月12日由代理人丁○○先生申請來臺團聚，
      經本部警政署入出境管理局花蓮服務處於94年9 月5 日對
      訴訟代理人丁○○先生進行訪談並製作筆錄，因未通過訪
      談，本部爰依「大陸地區人民申請進入臺灣地區面談管理
      辦法」第10條第2 款規定，於94年9 月27日以合內警境平
      安字第0940119571號不予許可處分書處分復知: 所請不予
      許可。
    2.原告不服本部94年9 月27日合內警境平安字第0940119571
      號不予許可處分書處分，於94年10月6 日提起訴願，並經
      行政院95年6 月2 日以院臺訴字第0950084850號函復知訴
      願駁回，原告仍不服，於95年7 月12日向貴院提起行政訴
      訟。
    3.依「大陸地區人民申請進入臺灣地區面談管理辦法」第10
      條第2 款，申請進入臺灣地區之大陸人民，其臺灣地區配
      偶未通過訪談者，其申請案不予許可; 已許可者，應撤銷
      或廢止其許可。本部依上揭規定，為不予許可處分，係依
      法行政，並無違法或不當，應予維持。
    4.訴訟代理人丁○○於94年9 月5 日09時55分至同日11時20
      分在本部所屬入出境管理局花蓮服務處接受原處分機關所
      屬人員實施訪談，發現內容有以下疑點:
      (1)訴訟代理人丁○○自述結婚對象甲○○（原告) ，原為
        鄰居鄭立貴之配偶，原告在鄭某93年3 月29日病沒後，
        一再向代理人央求與其結婚，代理人遂於93年11月初邀
        同大女兒及小兒子共赴江西，並由子女陪同下輿原告於
        南昌完成結婚登記，迄該月底與子女同行返台。惟查代
        理人於93年月8 日出境，93年11月28日入境，該段出入
        境紀錄期間，代理人長子劉金明、次子劉金隆，並無出
        入境紀錄，所稱由子女陪同赴大陸結婚，明顯不實。
      (2)訴訟代理人丁○○稱原告有大陸及台灣各1 次婚姻，惟
        查原告與國人樂木行(90.1228結婚，92.01.20離婚) 、
        鄭立貴(92.04.21 結婚) 即有2 次婚姻紀錄，且均住花
        蓮市，代理人不詳結婚對象之前婚姻狀汎，顯有被欺瞞
        情形。
      (3)代理人陳述原告前次(92 年) 來臺期間，於配偶鄭立貴
        93 年3月29日死亡後，未依限離境，反而在外打零工，
        遲至代理人同意婚約，才於93年8 月10日離境，原告與
        國人結婚動機存疑，顯係藉由與國人結婚來臺，從事與
        許可目的不符之活動。
    5.按原處分機關面談人員對於代理人等實施訪談後，即作成
      書面紀錄，且該等訪談紀錄業經渠等「親閱確認事實無訛
      後，始簽名捺印」，是以該等訪談紀錄之內容係其於自由
      意志下所為，該等訪談紀錄之證據證明力當無庸議。
    6.綜上所述，本部所做之處分並無不當，敬請鑒察，依法駁
      回。
   理  由
一、按臺灣地區與大陸地區人民關係條例第10條第1項規定：「
    大陸地區人民非經主管機關許可，不得進入臺灣地區。」次
    按同條例第10-1條規定（大陸地區人民進入臺灣地區團聚、
    居留或定居之申請）：「大陸地區人民申請進入臺灣地區團
    聚、居留或定居者，應接受面談、按捺指紋並建檔管理之；
    未接受面談、按捺指紋者，不予許可其團聚、居留或定居之
    申請。其管理辦法，由主管機關定之。」而依該條例制定之
    大陸地區人民申請進入臺灣地區面談管理辦法第10條第2款
    規定：「大陸地區人民接受面談，有下列情形之一者，其申
    請案不予許可；已許可者，應撤銷或廢止其許可：．．．二
    其臺灣地區配偶未接受或未通過訪談。．．．」而所謂「其
    臺灣地區配偶未通過訪談」，該管理辦法並無明文規定何種
    情形構成未通過訪談之結果，就其文義解釋，應係指受訪談
    人對於訪談內容之答覆有不實，足以影響申請入境之許可而
    言。
二、查原告於94年8月12日申請來臺團聚，被告依「大陸地區人
    民申請進入臺灣地區面談管理辦法」第10條第2款規定，於
    94年9月27日以系爭處分不予許可。原告不服，以其與丁○
    ○於93年11月25日一同前往大陸地區結婚，丁○○年事已高
    ，記憶力減退，對於面試人員之問題未充分瞭解，若干與結
    婚無關之細節，無法充分表達，惟其與丁○○結婚，不僅雙
    方同意，並有結婚證書，否認其真實性與民法結婚要件及憲
    法保障結婚自由之意旨不符云云，提起訴願，遭訴願決定駁
    回，遂向本院提起本件行政訴訟之事實，有原告與其配偶即
    本件訴訟代理人大陸江西省民政廳之結婚登記證書、原告經
    財團法人海峽交流基金會93年12月17日認證之2004年11月25
    日大陸江西省南昌市結婚公證書、原告配偶即訴訟代理人本
    人及其長子劉金明暨次子劉金隆出入境資料、原告配偶之戶
    籍謄本、系爭處分及訴願書等，各附原處分卷及本院卷足稽
    ，堪認為真實。兩造主要爭執在：系爭處分以原告配偶未通
    過訪談而拒絕原告入境台灣之申請，是否適法？
三、經查：
  (一)按臺灣地區與大陸地區人民關係條例第7條（文書驗證）規
    定：「在大陸地區製作之文書，經行政院設立或指定之機構
    或委託之民間團體驗證者，推定為真正。」而依財團法人海
    峽交流基金會組織規程第7條規定：「法律服務處掌理左列
    事項：一關於兩岸文書驗證及身分證明事項。．．．」是知
    經財團法人海峽交流基金會驗證兩岸之文書及身分證事項，
    應推定為真正。
  (二)查本件原告與丁○○即本件訴訟代理人之婚姻關係，業經其
    提出大陸江西省民政廳之結婚登記證書及原告經財團法人海
    峽交流基金會93年12月17日認證之2004年11月25日大陸江西
    省南昌市結婚公證書為證，依上開法條規定之說明，原告與
    丁○○之大陸地區之結婚登記暨公證書自應推定為真正，被
    告復未提出反證證明上開文書非真正，本院自應根據上開規
    定推定此等文書為真正，並據而認定兩人間已具合法之婚姻
    關係，先予敘明。
  (三)原告因而即得依臺灣地區與大陸地區人民關係條例第10條之
    1之規定申請入台團聚，其配偶即丁○○固應接受被告之面
    談。而被告固主張原告之在台配偶丁○○於94年9月5日09時
    55分至同日11時20分，在其所屬入出境管理局花蓮服務處接
    受訪談時，發現有以下疑點: 丁○○自述結婚對象甲○○
    即原告，原為鄰居鄭立貴之配偶，原告在鄭某93年3月29日
    病沒後，一再向代理人央求與其結婚，丁○○遂於93年11
    月初邀同大女兒及小兒子共赴江西，並由子女陪同下與原告
    於南昌完成結婚登記，迄該月底與子女同行返台。惟查丁○
    ○於93年11月8 日出境，93年11月28日入境，該段出入境紀
    錄期間，代理人長子劉金明、次子劉金隆，並無出入境紀錄
    ，所稱由子女陪同赴大陸結婚，明顯不實。丁○○稱原告
    有大陸及台灣各1 次婚姻，惟查原告與國人樂木行（
    90.1228 結婚，92.01.20離婚）、鄭立貴（92.04.21結婚）
    即有2 次婚姻紀錄，且均住花蓮市，丁○○不詳結婚對象之
    前婚姻狀汎，顯有被欺瞞情形。丁○○陳述原告前次（92
    年）來臺期間，於配偶鄭立貴93年3 月29日死亡後，未依限
    離境，反而在外打零工，遲至代理人同意婚約，才於93年8
    月10日離境，原告與國人結婚動機存疑，顯係藉由與國人結
    婚來臺，從事與許可目的不符之活動等語。
  (四)次查，原告與丁○○結婚之事實有如上述，被告雖以丁○○
    長子及次子之入出境資料反證原告與丁○○間之婚姻不實在
    等語。然查，丁○○12年12月15日出生，有其戶籍謄本影本
    一份附原處分卷足查，為本件面談時（94年9月5日）年紀已
    經高達82歲，其記憶力實難與常人同視；且審諸丁○○94
    年9 月5 日之面談，其對於原告家庭的了解及結婚宴客之過
    程均有敘述，雖非異常清晰明白，但與一般假結婚彼此互不
    知雙方基本資料之情節亦有別；況丁○○確曾於93年11月8
    日出境前往香港，至93年11月28日始自香港入境，亦有其出
    境紀錄附原處分卷足考，核與其結婚登記及公證日期2004年
    11 月25 日勾稽相符。
  (五)原告配偶丁○○對於面談時曾述及長女及次子陪同去大陸辦
    理登記乙事，於言詞辯論時，經審判長檢視其長女及次子之
    護照出入境戳章後問及：「辦理結婚登記時，你的兒女沒有
    隨行，兒女陪你去是10月份？」其答稱：「93年間第一次小
    孩陪我去談終身，有去辦理結婚登記，但因為我的身分證配
    偶欄沒有註銷，所以要回到台灣重辦。回台灣辦好後，第二
    次就我自己去大陸辦理結婚登記。隔天女方辦四桌請客，當
    時小孩不在場，因為機票太貴了，付不起，所以第二次沒跟
    我去。」（見言詞辯論筆錄）復有丁○○本人之入出境資料
    （93年10月21日出境，93年10月28日入境）暨其戶籍謄本記
    事載明「配偶江月花（歿），93年10月29日換證」之資料、
    其長女劉玉珍及次子劉金隆蓋有出入境戳章之護照資料等附
    本院卷可資比對，丁○○及其長女、次子於93年10月出入境
    之日期互核一致，堪認原告配偶丁○○此部分之陳述應與事
    實相符，而足堪採信。被告自不能僅因年歲已高丁○○之片
    斷記憶，老人家述及長女與次子曾陪同前去大陸辦理結婚登
    記，而該段日期丁○○之長女及次子並未出境，即遽認丁○
    ○並無上開結婚事實。實則丁○○之子女確曾於93年10月21
    日至28日陪同丁○○前往大陸辦理結婚手續，丁○○係將時
    空混淆，誤為93年11月8 日一起去大陸。
  (六)至被告所稱面談發現之疑點及，只是述及原告過去之婚
    姻次數及與丁○○結婚動機存疑而已，並不足證明原告與丁
    ○○之婚姻事實有何不實之處，自難據為否認原告與丁○○
    間之婚姻關係，自難憑採。
四、綜上，原告與丁○○間之婚姻登記證書既經我國經財團法人
    海峽交流基金會驗證，被告復未提出反證證明上開文書非真
    正，本院自應依前揭條例規定推定為真正，並據而認定兩人
    間已具合法之婚姻關係。原告即得依法申請入台團聚，而被
    告實施之面談並未慮及原告配偶丁○○之年歲已高，記憶力
    已非如同常人一般，並未綜合客觀事證予以認定事實，僅以
    丁○○之片斷記憶即遽認其與原告間之結婚不實，據而認定
    其面談無法通過，予以否准，容有違誤，訴願決定未予糾正
    ，亦有未合，原告訴請將之一併撤銷，為有理由，應予准許
    。原告另請求對其申請來台團聚事件命被告作成准許來台之
    處分部分，因原告申請來台團聚是否准許，尚有待被告審查
    其是否符合大陸地區人民申請進入臺灣地區面談管理辦法第
    10 條 第2 款、第5 款以外其他各款規定之要件，則原告求
    為判決命被告應作成准許來台團聚之處分，尚未達全部有理
    由之程度，依行政訴訟法第200 條第4 款規定意旨，原告請
    求命被告遵照本院判決之法律見解對原告作成處分部分為有
    理由，其餘部分，為無理由，不應准許，應予駁回。
五、本件判決基礎已經明確，兩造其餘主張或陳述，與判決結果
    無影響，不再一一論述。
據上論結，本件原告之訴一部為有理由，一部無理由，爰依行政
訴訟法第200 條第4 款、第104 條、民事訴訟法第79條，判決如
主文。
中　　華　　民　　國　　96　　年　 　3　　月　 22  　 日
                    第六庭審判長法　官  林  文  舟
           　　　  　　　　　　 法　官  許  瑞  助
           　　　　  　　　　　 法　官  陳  鴻  斌
上為正本係照原本作成。
如不服本判決，應於送達後20日內向本院提出上訴狀並表明上訴
理由，如於本判決宣示後送達前提起上訴者，應於判決送達後20
日內補提上訴理由書（須按他造人數附繕本）。
中　　華　　民　　國　　96　　年　 　3　　月　 28  　 日
            　　　　  　　　　　書記官  陳  清  容
